臺灣高等法院高雄分院刑事判決
93年度上訴字第1369號
上　訴　人
即　被　告　甲○○
選任辯護人　蘇精哲　律師
　　　　　　劉家榮　律師
　　　　　　洪世崇　律師
上列上訴人因違反槍砲彈藥刀械管制條例案件，不服臺灣屏東地
方法院93年度訴字第2255號中華民國93年11月16日第一審判決（
起訴案號：臺灣屏東地方法院檢察署93年度偵字第8074號），提
起上訴，本院判決如下：
    主  文
原判決撤銷。
甲○○未經許可，持有其他可發射子彈具有殺傷力之手槍，處有
期徒刑壹年陸月，併科罰金新台幣拾萬元，罰金如易服勞役，以
新台幣玖佰元即銀元佰元折算壹日。扣案仿ＢＥＲＥＴＴＡ廠
８４型半自動手槍製造之玩具手槍壹支（含彈匣壹個，槍枝管制
編號0000000000）及改造子彈壹顆，均沒收。
    事  實
一、甲○○於民國93年1月下旬某日，在高屏大橋附近之屏東縣
    某產業道路上，拾獲他人遺失可發射子彈具有殺傷力之仿Ｂ
    ＥＲＥＴＴＡ廠８４型半自動手槍製造之玩具手槍1支（含
    彈匣1個）、可供該手槍使用之改造子彈2顆，及不具殺傷力
    之彈殼1顆，竟意圖為自己不法之所有予以侵占入己，並明
    知上開手槍、子彈均屬未經許可，不得持有，竟仍將之藏放
    在其所使用之車號wow-469號機車置物箱內，而非法持有之
    。嗣於93年4月16日5時3分許，經警在高雄縣鳳山市○○路
    與南福街口盤查，當場在上開機車置物箱內，查獲其持有之
    上開可發射子彈具有殺傷力之手槍1支（含彈匣1個，槍枝管
    制編號0000000000）、可供該手槍使用之改造子彈2顆（經
    鑑驗試射擊發1顆，僅餘1顆），及不具殺傷力之彈殼1顆。
二、案經高雄縣政府警察局鳳山分局報請臺灣高雄地方法院檢察
    署檢察官偵查起訴。
    理  由
一、右揭時、地被告甲○○如何拾獲上開扣案槍、彈，並予以非
    法持有而藏放在上開車置物箱內，嗣經警查獲等事實：
  （一）被告迭於警、偵、原審及本院均坦承不諱，復有上開可
        發射子彈具有殺傷力之仿ＢＥＲＥＴＴＡ廠８４型半自
        動手槍製造之玩具手槍1支（含彈匣1個）、可供該手槍
        使用之改造子彈2顆（其中1顆業經鑑驗而試射擊發），
        及不具殺傷力之彈殼1顆扣案佐證。又上開扣案手槍、
        子彈係屬違禁物（如後所述），客觀上已難調查前手持
        有人，但考量扣案手槍、子彈之完整性及被告拾獲之地
        點等情，衡情足認扣案手槍、子彈及不具殺傷力之彈殼
        1 顆，於被告拾獲前，應屬前手持有人之遺失物。
  （二）上開扣案手槍、子彈，業經內政部警政署刑事警察局鑑
        驗結果，略以：「(一)送鑑手槍1支（槍枝管制編號00000
        00000），認係仿ＢＥＲＥＴＴＡ廠８４型半自動手槍
        製造之玩具手槍，槍管為塑膠材質（僅彈室內具金屬襯
        管），經以同案送鑑子彈實際試射結果，發射動能之單
        位面積動能達21.44焦耳/平方公尺。(二)送鑑子彈2顆，
        認均係由玩具槍金屬彈殼加裝金屬彈頭（直徑約4.7至
        5.3ｍｍ）組合而成之改造子彈，經試射1顆可擊發，認
        具殺傷力」等情，有該局93年5月10日刑鑑字第0930087
        049號槍彈鑑定書1份在卷足稽（見偵卷第15-21頁），
        此項書面鑑定報告屬刑事訴訟法第206條之鑑定報告，
        係同法第159條第1項「除法律有規定外」之傳聞例外情
        形，有證據能力，附此敘明。
  （三）被告辯護意旨雖陳：「上開對於扣案手槍之鑑驗，並未
        敘明有無殺傷力，且鑑驗試射動能，亦僅超過標準值（
        日本科學警察研究所數據：20焦耳/ 平方公尺）1.44焦
        耳/ 平方公尺，殺傷力較弱」云云，然刑事警察局上開
        鑑定書雖未對於扣案手槍直接敘明有無殺傷力，但已敘
        明扣案手槍之鑑驗試射動能已達21.4焦耳，復參照鑑定
        書所附之殺傷力相關數據資料，可認扣案手槍之塑膠槍
        管，經射擊後縱有易生爆裂等不穩定狀況，然其發射動
        能確實足以傷人無訛，是扣案手槍及子彈，分屬槍砲彈
        藥刀械管制條例第4 條第1 款所稱之其他可發射子彈具
        有殺傷力之槍砲及同條第2 款所稱之其他具有殺傷力之
        彈藥甚明。至於查扣之彈殼1顆，依現狀不具殺傷力一
        節，亦有上開槍彈鑑定書足佐，附此敘明。
  （四）綜上所述，被告前開自白核與事實相符，自得採為對被
        告論罪之依據。本件事證明確，被告前揭侵占遺失物、
        未經許可持有扣案手槍、子彈等犯行，均堪認定。
二、按槍砲彈藥刀械管制條例關於未經許可持有該條例第4 條第
    1 項第1 款所定其他可發射子彈具殺傷力之手槍罪，於被告
    行為後，業於94年1 月26日公布修正改列為該條例第8 條第
    4 項，修正前原條例第11條則刪除，比較新舊法法定刑，由
    修正前原條例第11條第4 項之「1 年以上7 年以下有期徒刑
    ，併科新臺幣7 百萬元以下罰金」，提高為「3 年以上10年
    以下有期徒刑，併科新臺幣7 百萬元以下罰金。」，依刑法
    第2 條第1 項但書規定，自應適用修正前原條例第11條第4
    項之罪。核被告所為前開行為，係犯刑法第337 條之侵占遺
    失物罪及修正前槍砲彈藥刀械管制條例第11條第4 項之未經
    許可無故持有其他可發射子彈具殺傷力之手槍罪、同條例第
    12條第4 項未經許可持有子彈罪。又被告一持有上開扣案手
    槍1 支、子彈2 顆之行為，係同時觸犯修正前槍砲彈藥刀械
    管制條例第11條第4 項及同條例第12條第4 項之罪，為一行
    為同時觸犯二罪名，為想像競合犯，應從一重論以修正前原
    條例第11條第4 項未經許可持有其他可發射子彈具有殺傷力
    之手槍罪。又被告所犯上開侵占遺失物與未經許可持有其他
    可發射子彈具有殺傷力之手槍等二罪間，有方法結果之牽連
    關係，依刑法第55條後段規定，應從較重之未經許可持有其
    他可發射子彈具有殺傷力之手槍罪論處。公訴事實雖未訴及
    被告侵占遺失物犯行，惟該部分犯行，與前經起訴並經論罪
    科刑之被告持有上開手槍、子彈犯行部分，有牽連犯之裁判
    上一罪關係，本院自應併與審究。
三、原判決予以被告論罪科刑，固非無見。惟查：
  （一）被告係犯持有上開「扣案手槍1 支、子彈2 顆」，然原
        判決理由欄第二項第3 、4 行，卻載「扣案手槍2 支、
        子彈4 顆」，顯與事實欄所載不合，自有違誤。
  （二）按槍砲彈藥刀械管制條例關於未經許可持有該條例第4
        條第1 項第1 款所定其他可發射子彈具殺傷力之手槍罪
        ，於被告行為後，業於94年1 月26日公布修正改列為該
        條例第8 條第4 項，修正前原條例第11條則刪除，已如
        前述，原判決未及比較新舊法之適用，亦有未妥。
四、被告仍執前詞提起上訴，指摘原判決量刑過重並無理由，但
    原判決既有前述可議，自應由本院予撤銷改判。爰審酌被告
    明知上開扣案手槍、子彈屬高度危險之物品，非經主管機關
    許可不得擅自持有，以維社會大眾安全與良善秩序，竟仍無
    故予以持有，且持有期間非短，影響社會治安程度非輕，本
    不宜輕縱，但念其於本案之前尚無其他犯罪前科（見本院卷
    第11、12頁之臺灣高等法院被告全國前案紀錄表），犯後坦
    承犯行之態度良好及尚無卷附證據足認有持扣案槍、彈犯案
    等一切情狀，量處如主文第二項所示之刑，另就併科罰金部
    分，諭知易服勞役之折算標準。末查扣案之仿ＢＥＲＥＴＴ
    Ａ廠８４型半自動手槍製造之玩具手槍1 支（含彈匣1 個，
    槍枝管制編號0000000000）及鑑驗剩餘改造子彈1 顆，均屬
    具有殺傷力之違禁物，應依刑法第38條第1 項第1 款規定宣
    告沒收。另送鑑之改造子彈1顆，既經試射檢驗完畢而滅失
    ，及不具殺傷力之彈殼1顆，均毋庸併宣告沒收。至於被告
    雖前未曾受有期徒刑以上之宣告，固有卷附台灣高等法院被
    告全國前案紀錄表在卷，然本院審酌被告前揭犯罪手段、為
    警查獲情節及其非法持有已超過標準值有殺傷力之手槍、子
    彈期間非短，尚難足認被告於受此刑之宣告後，已無再犯之
    虞，並無以暫不執行為適當之情形，爰不併為被告緩刑之宣
    告，附此敘明。
據上論結，應依刑事訴訟法第369 條第1 項前段、第364 條、第
299 條第1 項前段，修正前槍砲彈藥刀械管制條例第11條第4 項
、同條例第12條第4 項，刑法第2 條第1 項但書、第11條前段、
第337 條、第55條後段、第42條第2 項、第38條第1 項第1 款，
罰金罰鍰提高標準條例第1 條前段、第2 條，現行法規所定貨幣
折算新臺幣條例第2 條，判決如主文。
本案經檢察官張其主到庭執行職務。
中　　華　　民　　國　　94　　年　　2 　　月　　14　　日
                  刑事第一庭  審判長法  官  郭雅美
                                    法  官  江泰章
                                    法  官  張意聰
以上正本證明與原本無異。
如不服本判決應於收受本判決後10日內向本院提出上訴書狀，其
未敘述上訴理由者，並得於提起上訴後10日內向本院補提理由書
狀（均須按他造當事人之人數附繕本）「切勿逕送上級法院」。
中　　華　　民　　國　　94　　年　　2 　　月　　14　　日
　　　　　　　　　　　　　　　　　　書記官  張文斌
附錄本判決論罪科刑法條：
刑法第337條
意圖為自己或第三人不法之所有，而侵占遺失物、漂流物或其他
離本人所持有之物者，處5百元以下罰金。
修正前槍砲彈藥刀械管制條例第11條第4 項
未經許可，持有、寄藏或意圖販賣而陳列第一項所列槍砲者，處
1 年以上7 年以下有期徒刑，併科新臺幣7 百萬元以下罰金。
槍砲彈藥刀械管制條例第12條第4 項
未經許可，持有、寄藏或意圖販賣而陳列子彈者，處5 年以下有
期徒刑，併科新台幣3 百萬元以下罰金。
